【裁判字號】    99,台上,3887
【裁判日期】    990624
【裁判案由】    偽造文書
【裁判全文】
最高法院刑事判決            九十九年度台上字第三八八七號
上  訴  人  甲○○
上列上訴人因偽造文書案件，不服台灣高等法院中華民國九十七
年八月十四日第二審判決（九十七年度上訴字第二八五六號，起
訴案號：台灣台北地方法院檢察署九十六年度偵字第九五一二、
二○三三八號），提起上訴，本院判決如下：
    主  文
上訴駁回。
    理  由
按刑事訴訟法第三百七十七條規定，上訴於第三審法院，非以判
決違背法令為理由，不得為之。是提起第三審上訴，應以原判決
違背法令為理由，係屬法定要件。如果上訴理由書狀並未依據卷
內訴訟資料，具體指摘原判決不適用何種法則或如何適用不當，
或所指摘原判決違法情事，顯與法律規定得為第三審上訴理由之
違法情形，不相適合時，均應認其上訴為違背法律上之程式，予
以駁回。本件上訴人甲○○上訴意旨略稱：(一)、原審未深入瞭解
，除對重要證據未依法調查外，反採違背情理、不符邏輯之推測
，作為判決之依據。本件偽造文書，區分為民國九十年之前、九
十年之後兩階段，由於九十年後之公司，被詐騙集團盜用，檢察
官採取虛構不實之偽證，作為起訴之唯一證據，因而演變成「後
段」之偽證，誘迫前段之「事實」，導致起訴所載九十一年四月
十二日及十二月十六日會議紀錄、同意書、簽到表等之簽署，是
上訴人偽造簽署之認定。但公司會議紀錄明確記載「公司負責人
邱清陽與董事翁嘉宏和乙○○，都有出席公司會議，並親自簽名
，甲○○因忙碌沒有出席」，出席會議並親自簽名者，竟謂沒有
簽名，而上訴人未出席又如何偽造簽署？檢察官對上訴人此一辯
解啞口無言，反以之作為起訴唯一理由。至起訴書列舉之其他證
據，無一是真實，每一個人之筆跡、字體、大小有別，即使簽署
一百次，也不可能前後完全一模一樣「絲毫」不變。故只要將起
訴書舉證之簽署筆跡，與其他筆跡對照，有二簽名筆跡字體、距
離、型態、大小完全一樣，即可證明是偽造。檢察官明知是偽證
，仍據以起訴上訴人，可見乙○○、翁嘉宏和上訴人同時遭受脅
迫是事實。上訴人在脅迫下，不得不隱瞞兒子翁嘉宏同意列入股
東之事實，在被脅迫前和脅迫解除後之證詞，當然不一樣。原判
決採用上訴人在被脅迫下之自白，作為判決之依據，顯有違法。
(二)、乙○○在偵查中坦承其將身分證影本交予公司經理朱衍龍辦
理公司股東登記，其並擔任副董事長之事實。上訴人在九十年之
前，既未偽造乙○○之簽署，乙○○指控部分，當然是指九十一
年間造成他出境限制之簽署，即九十一年四月十二日及十二月十
六日部分。上訴人在偵查中已詳加說明，檢察官必知九十一年間
之簽署非上訴人所為，仍唆使不知情之乙○○提出告訴，可見檢
察官確有脅迫上訴人之事實。檢察官在第一審已表示要撤銷「後
段」即九十一年偽造文書部分，第一審亦認此部分無法證明是上
訴人所為，然原審仍以前述之偽證誣陷上訴人。可見原審對案情
未深入瞭解，重要證據未依職權調查。上訴人在第二審之上訴狀
中已載稱：在上訴人名下之不動產想辦小額度貸款，銀行要求股
東翁嘉宏保證，當時由朱衍龍開車載送翁嘉宏與上訴人前往銀行
填寫貸款書表，渠等豈真不知翁嘉宏是股東？則渠等既知情並同
意，何能遽認上訴人偽造文書。原審就此未予調查，反顛倒是非
，用違背邏輯之推測為不利上訴人之判決，自有違法。(三)、原判
決記載之事實、理由，與第一審判決同，可見亦是採取上訴人仍
在遭受脅迫陰影下之供證，作為判決之基礎。但第一審審理後，
已摒棄不採之證據，原審仍予採用，蓋第一審認「後段」即九十
一年部分非上訴人所為，上訴人被脅迫之壓力去除，即無再隱瞞
事實之必要，則原判決附表（下稱附表）一編號一至八之罪證，
自應隨著成為泡沫被消除。原審不依職權調查證據，又認為上訴
人之證詞不足採信，上訴人只好請求翁嘉宏親筆簽署切結，證明
翁嘉宏、朱衍龍確有與上訴人至桃園辦理貸款之事實云云。
惟查：原判決綜合全案證據資料，本於事實審法院職權推理之作
用，認定上訴人確有以附表一「偽造之印文、署押」欄所示方法
，先後偽造「文件」欄所列載之文書，並持向台北市政府辦理卓
甫公司變更登記之犯行。因而維持第一審依修正前刑法牽連犯從
一重論處上訴人連續行使偽造私文書，足以生損害於他人罪刑之
判決（處有期徒刑三月，減為有期徒刑一月十五日），駁回上訴
人在第二審之上訴，已詳細說明其採證認事之理由。所為論斷，
亦俱有卷證資料可資覆按。且查：證據之取捨及證據之證明力如
何，由事實審法院依其調查證據所得心證，本其確信自由判斷，
茍不違反經驗法則或論理法則，即難遽指違法。原審以上訴人在
第一審坦承：透過不知情之之朱衍龍委由會計師製作附表一編號
一至七所示之文書，並持向台北市政府申辦卓甫公司之變更登記
等情；翁嘉宏在第一審亦證述其未曾同意上訴人將之列名為上開
公司之董事；及參酌前開公司之股東同意書、章程、正昇會計事
務所函暨其餘卷證資料等，經踐行證據調查程序後，據以認定上
訴人確有行使上開偽造之私文書，要係本於卷存證據而為推理，
於證據法則自屬無悖。茲上訴意旨就原判決之論斷，究有何違背
經驗法則或論理法則之情形，並未依據卷內資料具體指摘，徒執
陳詞，以原審未深入瞭解其在偵查中曾受脅迫，所為自白不得作
為不利上訴人之判斷云云，據以指摘原判決違法，係以片面之自
我說詞，就原審採證認事之適法職權行使，並已明白論斷之事項
，漫為事實之爭執，自非適法之第三審上訴理由。其餘上訴意旨
所執各詞，核屬就與犯罪構成要件無涉之枝節，再為單純之事實
爭辯，依首開說明，亦難認係適法之第三審上訴理由。其上訴違
背法律上之程式，應予駁回。原判決認其牽連犯使公務員登載不
實罪部分，核屬刑事訴訟法第三百七十六條第一款所列不得上訴
於第三審法院之罪名，牽連之行使偽造私文書重罪部分，上訴人
之上訴既不合法，無從為實體上審理，使公務員登載不實輕罪部
分，自亦無從適用審判不可分原則，併同為實體上審判，亦應從
程序上予以駁回。
據上論結，應依刑事訴訟法第三百九十五條前段，判決如主文。
中    華    民    國  九十九  年    六    月  二十四  日
                      最高法院刑事第六庭
                          審判長法官  謝  俊  雄
                                法官  陳  世  雄
                                法官  魏  新  和
                                法官  徐  文  亮
                                法官  吳  信  銘
本件正本證明與原本無異
                                      書  記  官
中    華    民    國  九十九  年    六    月   三十   日
                                                      Ｑ

司法院資訊處製作；財團法人民間司法改革基金會備份。
